【裁判字號】    97,交聲,1002
【裁判日期】    980803
【裁判案由】    聲明異議
【裁判全文】
臺灣彰化地方法院交通事件裁定
原處分機關  交通部公路總局臺中區監理所彰化監理站
異 議 人即
受 處 分人    乙○○
代  理  人    丙○○
上列受處分人因違反道路交通管理處罰條例案件，對於交通部公
路總局臺中區監理所彰化監理站於民國97年7月7日所為彰監四字
第裁64－GE0000000號裁決書，聲明異議，本院裁定如下：
    主  文
原處分撤銷。
乙○○因汽車駕駛人，駕駛汽車與他車共同在道路上以危險方式
駕駛，吊扣該汽車牌照三個月。
    理  由
一、原處分意旨略以：本案為臺中市警察局第六分局以中市警交
    字第GE0000000 號違規通知單，當場舉發駕駛人甲○○駕駛
    車主乙○○所有T3-2991 號自用小客車，於97年5 月18日2
    時10分、在台中市○○○○○路有「駕駛汽車與他車共同在
    道路上以危險方式駕駛」之違規，為此處車主吊扣牌照3 個
    月等語。
二、本件異議意旨略以：異議人乙○○確實未競駛，該車乃是民
    國97年5 月23日始從其子即原車主甲○○過戶而來，違規當
    時，車主為其兒子，為何要處罰伊？要吊其車牌？爰請求撤
    銷原處分等語。
二、按汽車駕駛人，駕駛汽車有左列情形之一者，處新臺幣6,00
    0 元以上24,000以下罰鍰，並當場禁止其駕駛：一、在路上
    蛇行，或以其他危險方式駕車者；汽車駕駛人有第1 項第1
    款行為者，並吊扣該車輛牌照3 個月，道路交通管理處罰條
    例第43條第1 項第1 款、第4 項分別定有明文。另同條例第
    85條第2 項規定：「本條例之處罰，其為吊扣或吊銷車輛牌
    照者，不因處分後該車輛所有權移轉、質押、租賃他人或租
    賃關係終止而免於執行」，其規範目的乃在於防杜原汽車所
    有人於車輛違規後，以移轉所有權、質押、租賃他人等方式
    脫免罰責；如汽車所有人於處分作成後，始以移轉所有權等
    方式，冀圖規避吊扣、吊銷車輛牌照之行政處罰，即應受前
    揭條文之約制，而使該處分效力及於繼受取得汽車所有權之
    人。此於處分作成前原汽車所有人即已先行移轉所有權之情
    形，為防止原汽車所有人於車輛違規後，脫免吊扣、吊銷牌
    照之罰責，自應作相同之解釋，始符該條文之立法目的。析
    而言之，道路交通管理處罰條例關於吊銷、吊扣車輛牌照之
    處分效果，乃附隨於車輛本身而為，亦即此項處分係認車不
    認人，不問車輛所有人是否違規行為之應歸責人，皆為處分
    之對象，因此，違規行為後，不論車輛所有權如何變動，均
    無礙對該違規車輛為吊扣、吊銷汽車牌照之行政處罰，方得
    落實管制車輛使用之處罰意旨，故縱無交通管理處罰條例第
    85條第2 項之規定，亦應為相同之法理解釋。又此項處罰事
    涉公益，其落實自應較私法上交易秩序之保護為優先，且有
    關交通違規行為之舉發、裁決等法定程序亦需耗費一定之時
    間，自不得以車輛過戶時尚未為違規行為之列管註記對抗吊
    扣、吊銷汽車牌照之處罰（臺灣高等法院臺中分院96年度交
    抗字第354 號裁定意旨參照）。
三、經查：案外人甲○○於97年5月18日2時10分，駕駛車牌號碼
    ：T3-2991號自小客車，在台中市○○○○○路，以"駕駛汽
    車與他車共同在道路上以危險方式駕駛" 等情，有台中市警
    察局中市警交字第GE0000000 號舉發違反道路交通管理事件
    通知單影本一紙附卷可稽，復經臺中地方法院檢察署檢察官
    依公共危險罪提起公訴、並經臺灣臺中地方法院以98年度交
    訴字第139 號判決認定甲○○確有「以於道路上並排競速佔
    據路面之方法，至生往來之危險」之犯罪行為，而判處甲○
    ○有期徒刑3 月在案，有臺灣彰化地方法院檢察署97年度偵
    字第13927 號檢察官起訴書、臺灣臺中地方法院98年度交訴
    字第139 號判決在卷可考，堪認屬實。異議人雖以其非違規
    人而應裁處前手車主等語置辯。惟依前開道路交通管理處罰
    條例第85條第2 項規定意旨：關於車輛所有人為吊扣或吊銷
    車輛牌照者之處罰，係屬「對物之處分」，並不因汽車駕駛
    人非車輛所有人而生影響，亦不因處分後該車輛所有權移轉
    而免於執行，此乃課予汽車所有人之責任，且在避免原所有
    人於遭處分後，將車輛之所有權移轉或質押、租賃他人而逃
    避執行，況車輛之買受人、承租人等，於購買、承租車輛之
    際，理應先盡查詢義務，若怠於向監理單位或原車輛所有人
    履行該項義務或查詢得知該車輛尚有違規未結案件仍逕予買
    受，自應由渠等承受該吊扣牌照處分之結果。查異議人與前
    車主既係母子關係，又住同一地址，有戶籍資料可查，對其
    子（前車主）之前開違規行為，當無不知之理。縱然異議人
    買車當時，真不知其子（前車主）有違規行為，其亦有義務
    應向監理機關查詢其子（前車主）是否有任何違規紀錄，詎
    其逕予買受，顯未盡查詢之注意義務，並有庇護其子（前車
    主）規避裁罰之意圖，為此，自應由渠自承受該吊扣牌照處
    分之結果。
四、綜上所述，異議人即受處分人因汽車駕駛人甲○○確於前揭
    時、地，有「駕駛汽車與他車共同在道路上以危險方式駕駛
    」之違規行為，原處分機關依道路交通管理處罰條例第43條
    第4 項、第1 項第2 款裁處受處分人吊扣汽車牌照3 個月部
    分核無違誤，此部分異議自無理由，應予駁回。
五、原處分機關據前開違規事實裁決處分異議人如前，固非無見
    。惟按「汽車所有人、駕駛人違反道路交通管理，經主管機
    關裁決後逾15日未向管轄地方法院聲明  異議，或其聲明異
    議經法院裁定確定，而不依裁決或裁定繳納罰鍰或不繳送汽
    車牌照、駕駛執照者，依左列規定處理之：一、經處分吊銷
    汽車牌照或駕駛執照者，由公路主管機關逕行註銷。二、經
    處分吊扣汽車牌照或駕駛執照者，按其吊扣期間加倍處分；
    仍不依限期繳送汽車牌照或駕駛執照者，吊銷其汽車牌照或
    駕駛執照。三、罰鍰不繳者，按其罰鍰數額，易處吊扣汽車
    牌照或駕駛執照一個月至三個月；不依期限繳送汽車牌照或
    駕駛執照者，吊銷其汽車牌照或駕駛執照。」，雖為道路交
    通管理處罰條例第65條第1項明定。析索立法意旨，係指原
    處分於「確定」後始有執行力。乃原處分機關裁決如前，竟
    於「97年7 月7 日」，即裁決受處分人「上開汽車牌照逾期
    不繳送之處分： (1)自97年8 月7 日起易處吊扣汽車牌照6
    個月，並限於97年8 月21日前繳送。 (2)97年8 月21日前未
    繳送汽車牌照者，自97年8 月22日起易處吊銷，並逕行註銷
    汽車牌照。 (3)汽車牌照經吊銷或註銷者，非經公路主管機
    關檢驗合格，不得再行請領；經處分逕行註銷主，非滿6 個
    月不得再行請領」。茲上列處分礙及憲法保障之受處分人依
    法爭訟之權，核非適法。
六、異議人因汽車駕駛人甲○○於案發時、地，確有「駕駛汽車
    與他車共同在道路上以危險方式駕駛」之舉發違規事實，業
    見前述，異議人執前情聲明異議，固非有理由，惟原處分既
    有可議，自應由本院將原處分撤銷，另為適法之處分。
據上論結，應依道路交通案件處理辦法第20條前段，道路交通管
理處罰條例第43條第1 項第2 款、第4 項，裁定如主文。
中    華    民    國    98    年    8     月    3     日
                  交通法庭            法  官  周淡怡
以上正本證明與原本無異。
如不服本裁定，應於裁定送達後五日內向本院提出抗告狀 (須附
繕本 )。
中    華    民    國    98    年    8     月    3     日
                                      書記官  陳文新


司法院資訊處製作；財團法人民間司法改革基金會備份。
